臺灣新北地方法院板橋簡易庭民事簡易判決
　　　　　　　　　　　　　　　　　 110年度板簡字第1154號

原　　　告　陳忠誠　
訴訟代理人　陳宏彥　
被　　　告　陳聖政　

上列當事人間請求返還租賃房屋等事件，本院於民國110年11月1
日言詞辯論終結，判決如下：
    主      文
被告應將坐落新北市○○區○○路○段○○巷○○○弄○號五樓
之房屋全部遷讓返還原告。
被告應給付原告新臺幣肆仟元，及自民國一一○年五月十一日起
至遷讓第一項房屋之日止，按月給付原告新臺幣壹萬貳仟元。
原告其餘之訴駁回。
訴訟費用由被告負擔。
本判決原告勝訴部分得假執行。
    事實及理由。
一、原告主張：原告將坐落新北市○○區○○路0 段00巷00弄0
    號5 樓房屋（下稱系爭房屋）出租與被告，租期自民國106
    年8 月1 日起至108 年7 月31日止，並約定被告應於每月1
    日以前給付租金新臺幣（下同）12,000元（下稱系爭租約）
    ，被告另有繳交押租金24,000元，租賃期限屆滿後未換約，
    兩造成立不定期租賃契約，因原告欲收回自住，故以起訴狀
    繕本送達被告作為本件租賃契約終止之意思表示，未詎被告
    自110 年3 月起即未依約繳納租金，且於租期屆滿後仍未將
    系爭房屋騰空返還原告。又系爭租約已終止，被告仍繼續占
    有使用系爭房屋而未騰空返還予原告，已獲有每月租金12,0
    00元之利益，並使原告受有相當於租金之損害，故併依民法
    第179 條規定請求被告按月給付相當於租金之不當得利12,0
    00元。為此，爰依租賃物返還請求權、系爭租約及不當得利
    之法律關係，提起本件訴訟。並聲明：（一）被告應將系爭
    房屋遷讓返還原告。（二）被告應給付原告24,000元及自11
    0 年4 月1日起至遷讓系爭房屋之日止，按月給付原告12,00
    0元。
二、被告則稱：被告繳納房租至110年2月之後就沒給付，被告向
    原告承租系爭房屋，從未積欠租金，係因被告開刀身體及經
    濟狀況不好才沒辦法搬遷及給付積欠的租金，希望原告能多
    給被告一點時間等語，資為抗辯，並聲明，原告之訴駁回。
三、法院之判斷：
（一）原告主張之上開事實，業據提出系爭租約、109 年度系爭
      房屋之房屋稅轉帳繳納通知在卷為證，核認無訛，且為被
      告所不爭執，堪信為真。
（二）按出租人非因左列情形之一，不得收回房屋。一、出租人
      收回自住或重新建築時。二、承租人違反民法第443 條第
      1 項之規定轉租於他人時。三、承租人積欠租金額，除擔
      保金抵償外，達二個月以上時。四、承租人以房屋供違反
      法令之使用時。五、承租人違反租賃契約時。六、承租人
      損壞出租人之房屋或附著財物，而不為相當之賠償時。未
      定期限者，各當事人得隨時終止契約。但有利於承租人之
      習慣者，從其習慣。前項終止契約，應依習慣先期通知。
      但不動產之租金，以星期、半個月或一個月定其支付之期
      限者，出租人應以曆定星期、半個月或一個月之末日為契
      約終止期，並應至少於一星期、半個月或一個月前通知之
      。土地法第100 條、民法第450 條第2 、3 項分別定有明
      文規定。另按民法第440 條第1 項規定，承租人租金支付
      有遲延者，出租人得定相當期限，催告承租人支付租金，
      如承租人於其期限內不為支付，出租人得終止契約。又房
      屋出租人定期催告承租人支付租金之方式未有一定，亦非
      限於訴訟外為之，苟於訴訟上已有書狀或言詞，向他造表
      示意思者，即應認為已有催告（最高法院99年度台上字第
      525 號判決意旨可資參照）。次按承租人於租賃關係消滅
      後，應返還租賃物，民法第455 條前段定有明文。本件兩
      造成立不定期租賃契約，原告欲收回系爭房屋自用而以起
      訴狀繕本作為終止契約之意思表示，而該起訴狀繕本業於
      110 年5 月10日合法送達被告，有本院送達證書可稽。準
      此，系爭租約既經合法終止，依民法第455 條前段規定，
      被告自應將系爭房屋返還原告，是原告請求被告遷讓返還
      系爭房屋乙情，自屬有據。至被告雖辯稱其因健康狀況經
      濟困窘而無法支付租金云云，惟此核非被告於租期屆滿後
      繼續占有使用系爭房屋之合法權源，故被告上開辯解，洵
      屬無據，委不足採。
（三）次按承租人應依約定日期，支付租金，民法第439 條前段
      定有明文。又按押租金之主要目的在擔保承租人租金之給
      付及租賃債務之履行，故租賃關係消滅後，承租人如有欠
      租或其他債務不履行時，其所交付之押租金，發生當然抵
      充之效力。而於抵充後，猶有餘額，始生返還押租金之問
      題（最高法院83年台上字第2108號判例、87年度台上字第
      1631號判決意旨可資參照）。查系爭租約約定被告應於每
      月1 日以前繳納租金12,000元，是被告於系爭租約終止即
      110 年5 月10日以前，自有依約定日期給付租金之義務。
      而本件被告自110 年3 月起至110 年5 月止，未依約給付
      租金共計2 月10日，則原告請求被告給付積欠租金共計28
      ,000元《計算式：12000 ×（2 ＋10/30 ）＝28000 》，
      自屬有據。又參以原告自承前已收受被告繳付之押租金24
      ,000元，迄今尚未歸還被告，揆諸前開說明，該押租金應
      發生當然抵充租金之效力，經以押租金24,000元抵償被告
      所積欠租金後，被告尚積欠租金4,000 元（計算式：0000
      0-00000 ＝4000）未給付，故本件原告請求被告給付積欠
      租金4,000元，要屬可採，逾此部分之請求，即無理由。
（四）末按無權占有他人之房屋者，自應認可獲得相當於房屋租
      金之利益（最高法院84年度台上字第401 號判決亦可參照
      ）。查被告於系爭租約終止後，迄今仍未將系爭房屋騰空
      遷讓返還予原告，核屬無權占有系爭房屋，且受有使用系
      爭房屋之利益，並致原告受有損害，其利益與損害均相當
      於系爭房屋之租金。是以，原告請求被告自110 年5 月11
      日起至遷讓返還房屋之日止，按月給付原告相當於租金之
      不當得利12,000元，為有理由，應予准許。
四、綜上所述，原告依租賃物返還請求權，請求被告遷讓返還系
    爭房屋；及依系爭租約請求被告給付4,000 元；暨依不當得
    利之規定，請求被告自110 年5 月11日起至遷讓返還系爭房
    屋之日止，按月給付其相當於租金之不當得利12,000元，為
    有理由，應予准許；逾此範圍之請求，則無理由，應予駁回
    。
五、本件事證已臻明確，兩造其餘之攻擊防禦方法及所提證據，
    於判決結果不生影響，爰不一一論列，併此敘明。
六、本件原告勝訴部分係依民事訴訟法第427 條第1 項規定適用
    簡易訴訟程序所為被告敗訴之判決，爰依同法第436 條第2
    項、第389條第1項第3款規定，依職權宣告假執行。
七、訴訟費用負擔之依據：民事訴訟法第78條。
中    華    民    國    110    年    11    月    25   日
                  臺灣新北地方法院板橋簡易庭
                        法  官  陳怡親
以上為正本係照原本作成。
如不服本判決，應於送達後20日內，向本院提出上訴狀並表明上
訴理由，如於本判決宣示後送達前提起上訴者，應於判決送達後
20日內補提上訴理由書（須附繕本）。
中    華    民    國    110    年    11    月    25   日
                        書記官  劉芷寧